---
title: "Reporte Programa de Bitacoras de Pesca"
author: "PBP - DGIRP - IMARPE "
header-includes:
  - \usepackage{fancyhdr}
  - \fancyfoot[LE,RO]{DGIRP}
  - \usepackage[spanish]{babel}
fontsize: 10pt
geometry: margin=1cm
output: pdf_document
---

\pagenumbering{gobble}

```{r setup, include=FALSE}
knitr::opts_chunk$set(echo = TRUE)
```

# Tamaño de muestra

* Viajes observados
```{r, echo=FALSE, cache=TRUE, message=FALSE}
observedTrip = .observedTrip.bitacora(object = x, language = "spanish")
pander::pander(observedTrip, align = "c", keep.line.breaks = TRUE, split.table = 120)
```

* Lances muestreados
```{r, echo=FALSE, cache=TRUE, message=FALSE}
fishingHaul = .fishingHaul.bitacora(object = x, language = "spanish", latByPort = FALSE)
pander::pander(fishingHaul, align = "c", keep.line.breaks = TRUE, split.table = 120)
```

\pagebreak

# Distribucion espacial de anchoveta 
```{r, cache=TRUE, echo=FALSE, message=FALSE, fig.height=9, fig.width=7.5}
plot(x, language = "spanish", ploType = "plotFishingPoints", dataType = "dataAnch")
```

\pagebreak

# Presencia de otras especies
```{r, cache=TRUE, echo=FALSE, message=FALSE, fig.height=10.5, fig.width=8}
dataSpecies = .fishingPoints.bitacora(object = x)

par(mfrow = c(2,2), oma = c(0,0,1,0))

if(dim(dataSpecies[[2]])[1] != 0){
  .plotFishingPoints.bitacora(dataSpecies, dataType = "dataSar", language = "spanish")
  mtext(text = "SARDINA", side = 3, line = 0.5) }

if(dim(dataSpecies[[3]])[1] != 0){
  .plotFishingPoints.bitacora(dataSpecies, dataType = "dataJur", language = "spanish")
  mtext(text = "JUREL", side = 3, line = 0.5) }

if(dim(dataSpecies[[4]])[1] != 0){
  .plotFishingPoints.bitacora(dataSpecies, dataType = "dataCab", language = "spanish")
  mtext(text = "CABALLA", side = 3, line = 0.5) }

if(dim(dataSpecies[[5]])[1] != 0){
  .plotFishingPoints.bitacora(dataSpecies, dataType = "dataBon", language = "spanish")
  mtext(text = "BONITO", side = 3, line = 0.5) }
```

# Incidencia de otros especies
```{r, cache=TRUE, echo=FALSE, message=FALSE, fig.height=10.5, fig.width=8}
dataGroups = .fishingPoints.bitacora(object = x)

par(mfrow = c(2,2), oma = c(0,0,1,0))

if(dim(dataGroups[[6]][dataGroups[[6]]$group == "neritico",])[1] != 0){
  .plotFishingPresence.bitacora(x = dataGroups, group = "neritico")
  mtext(text = "NERITICO", side = 3, line = 0.5) }

if(dim(dataGroups[[6]][dataGroups[[6]]$group == "transzonal",])[1] != 0){
  .plotFishingPresence.bitacora(x = dataGroups, group = "transzonal")
  mtext(text = "TRANSZONAL", side = 3, line = 0.5) }

if(dim(dataGroups[[6]][dataGroups[[6]]$group == "oceanico",])[1] != 0){
  .plotFishingPresence.bitacora(x = dataGroups, group = "oceanico")
  mtext(text = "OCEANICO", side = 3, line = 0.5) }

if(dim(dataGroups[[6]][dataGroups[[6]]$group == "demersal",])[1] != 0){
  .plotFishingPresence.bitacora(x = dataGroups, group = "demersal")
  mtext(text = "DEMERSAL", side = 3, line = 0.5) }
```

\pagebreak

#Incidencia de otros grupos taxonómicos
```{r, cache=TRUE, echo=FALSE, message=FALSE, fig.height=9, fig.width=7.5}
dataGroups = .fishingPoints.bitacora(object = x)
.plotFishingPresence.bitacora(x = dataGroups, byGroup = FALSE)
```

\pagebreak

#Composicion por especies de la capturas
```{r, echo=FALSE, cache=TRUE, message=FALSE}
catchComposition = .speciesComposition.bitacora(object = x, language = "spanish")
pander::pander(catchComposition, align = "c", keep.line.breaks = TRUE)
```

```{r, cache=TRUE, echo=FALSE, message=FALSE, fig.height=6.5, fig.width=6.5}
plot(x, language = "spanish", ploType = "plotSpeciesComposition", minPercentage = 0.2)
```

\pagebreak

#Distribucion espacial de las capturas
```{r, echo=FALSE, cache=TRUE, message=FALSE, warning= FALSE}
spatialCatches = .distributionCatch.bitacora(object = x, language = "spanish", specie = "anchoveta")
pander::pander(spatialCatches, align = "c", keep.line.breaks = TRUE)
```

\pagebreak

#Esfuerzo pesquero y captura por unidad de esfuerzo
