---
title: "Reporte Programa de Bitacoras de Pesca"
author: "PBP - DGIRP - IMARPE "
header-includes:
  - \usepackage{fancyhdr}
  - \fancyfoot[LE,RO]{DGIRP}
  - \usepackage[spanish]{babel}
fontsize: 10pt
geometry: margin=1cm
keep_tex: yes
output: pdf_document
---

\pagenumbering{gobble}

```{r setup, include=FALSE}
knitr::opts_chunk$set(echo = TRUE)
```

# Tamaño de muestra

* Viajes observados
```{r, echo=FALSE, message=FALSE}
observedTrip = .observedTrip.bitacora(object = x, language = "spanish")
pander::pander(observedTrip, align = "c", keep.line.breaks = TRUE, split.table = 120)
```

* Lances muestreados
```{r, echo=FALSE, message=FALSE}
fishingHaul = .fishingHaul.bitacora(object = x, language = "spanish", latByPort = FALSE)
pander::pander(fishingHaul, align = "c", keep.line.breaks = TRUE, split.table = 120)
```

\pagebreak

# Distribucion espacial de anchoveta 
```{r, echo=FALSE, message=FALSE, fig.height=9, fig.width=7.5}
plotFishingPoints(x, language = "spanish", dataType = "dataAnch")
```

\pagebreak

# Presencia de otras especies
```{r, echo=FALSE, message=FALSE, fig.height=10.5, fig.width=8}
dataSpecies = getMainResults.bitacora(object = x, fishingPoints = TRUE)

par(mfrow = c(2,2), oma = c(0,0,1,0))

if(dim(dataSpecies$fishingPoints[[2]])[1] != 0){
  plotFishingPoints(x, language = "spanish", dataType = "dataSar")
  mtext(text = "SARDINA", side = 3, line = 0.5) }

if(dim(dataSpecies$fishingPoints[[3]])[1] != 0){
  plotFishingPoints(x, language = "spanish", dataType = "dataJur")
  mtext(text = "JUREL", side = 3, line = 0.5) }

if(dim(dataSpecies$fishingPoints[[4]])[1] != 0){
  plotFishingPoints(x, language = "spanish", dataType = "dataCab")
  mtext(text = "CABALLA", side = 3, line = 0.5) }

if(dim(dataSpecies$fishingPoints[[5]])[1] != 0){
  plotFishingPoints(x, language = "spanish", dataType = "dataBon")
  mtext(text = "BONITO", side = 3, line = 0.5) }
```

\pagebreak

# Incidencia de otros especies
```{r, echo=FALSE, message=FALSE, fig.height=10.5, fig.width=8}
dataGroups = dataSpecies$fishingPoints$dataGroups

par(mfrow = c(2,2), oma = c(0,0,1,0))

if(dim(dataGroups[dataGroups$group == "neritico",])[1] != 0) {
  plotFishingPresence(x, byGroup = TRUE, group = "neritico")
  mtext(text = "NERITICO", side = 3, line = 0.5) }

if(dim(dataGroups[dataGroups$group == "transzonal",])[1] != 0) {
  plotFishingPresence(x, byGroup = TRUE, group = "transzonal")
  mtext(text = "TRANSZONAL", side = 3, line = 0.5) }

if(dim(dataGroups[dataGroups$group == "oceanico",])[1] != 0) {
  plotFishingPresence(x, byGroup = TRUE, group = "oceanico")
  mtext(text = "OCEANICO", side = 3, line = 0.5) }

if(dim(dataGroups[dataGroups$group == "demersal",])[1] != 0) {
  plotFishingPresence(x, byGroup = TRUE, group = "demersal")
  mtext(text = "DEMERSAL", side = 3, line = 0.5) }
```

\pagebreak

#Incidencia de otros grupos taxonómicos
```{r, echo=FALSE, message=FALSE, fig.height=9, fig.width=7.5}
plotFishingPresence(x, byGroup = FALSE)
```

\pagebreak

#Composicion por especies de la capturas
```{r, echo=FALSE, message=FALSE}
catchComposition = .speciesComposition.bitacora(object = x, language = "spanish")
pander::pander(catchComposition, align = "c", keep.line.breaks = TRUE)
```

```{r, echo=FALSE, message=FALSE, fig.height=6.5, fig.width=6.5}
plotSpeciesComposition(x, minPercentage = 0.7)
```

\pagebreak

#Distribucion espacial de las capturas
```{r, echo=FALSE, message=FALSE, warning= FALSE}
spatialCatches = .distributionCatch.bitacora(object = x, language = "spanish", specie = "anchoveta")
pander::pander(spatialCatches, align = "c", keep.line.breaks = TRUE)
```

#Esfuerzo efectivo de pesca por áreas: región norte - centro
```{r, echo=FALSE, message=FALSE, warning= FALSE, fig.height=6, fig.width=11.5}
dataEsfuerzo = .effortData.bitacora(object = x)
dataEsfuerzoNC = effortSpeciesData.bitacora(data = dataEsfuerzo, species = "anchoveta", region = "norte-centro")

esfuerzoAnchNC_tt = getEffort(data = dataEsfuerzoNC, efforType = "travelTime", effortBy = "port")
esfuerzoAnchNC_hn = getEffort(data = dataEsfuerzoNC, efforType = "haulTotal", effortBy = "port")

plotEffort(effort1 = esfuerzoAnchNC_tt, effort2 = esfuerzoAnchNC_hn, labAxis2 = "Horas de viaje", labAxis4 = "N\u{00FA}mero de calas", colBar="gray", colLine = "black", legend = c("Duracion del viaje", "N\u{00FA}mero de calas"))

```
